臺灣宜蘭地方法院民事判決　九十一年度選字第七號
　　原　　　告　乙○○
　　被　　　告　甲○○
右當事人間當選無效事件，本院判決如左：
    主    文
原告之訴駁回
訴訟費用由原告負擔。
    事    實
甲、原告方面：
一、聲明：宜蘭縣羅東鎮賢文里九十一年第十七屆里長選舉當選人甲○○之當選無效
    。
二、陳述：宜蘭縣羅東鎮賢文里九十一年第十七屆里長選舉，有下列情事存在：唱
    票的程序未依規定讓現場的人看到選票、剛開始開票的時候原告的選票很多，但
    是到後來就沒有原告的選票了，足見被告之當選票數不實，有影響選舉結果之虞
    。被告在還沒有登記前有送東西給選民賄選，即公職人員選舉罷免法（下稱選
    罷法）第九十條之一第一項的情形。被告在選舉期間有散播對原告不利之不實
    事項，即選罷法第九十二條的情形。被告本人在九十一年六月六日晚上七時二
    十分許，以「選舉的時候要注意，不要被車子撞到」威脅原告，即被告有選罷法
    第九十條的行為。依選罷法第一百零三條第一項之規定，上開里長選舉當選人即
    被告之當選應屬無效，爰依法提起本訴。
三、證據：提出選舉公告、收據、開票結果統計表、投開票所一覽表、宜蘭縣選舉委
    員會公告影本各一件為證，並聲請重新驗票。
乙、被告方面：
一、聲明：如主文所示。
二、陳述：開票時有相關的主任委員、監察委員在場，否認原告之主張，被告之當選
    合法有效。
三、證據：提出當選證書、開票結果統計表影本各一件為證。
    理    由
一、本件兩造為宜蘭縣羅東鎮賢文里九十一年第十七屆里長選舉之候選人，宜蘭縣選
    舉委員會於九十一年六月十五日公告被告為上開選舉之當選人，原告則於同年月
    二十七日對於被告向本院提起本件當選無效訴訟等事實，有原告所提出之選舉公
    告、收據、開票結果統計表、宜蘭縣選舉委員會公告及被告所提出之當選證書、
    開票結果統計表影本各一件在卷可參，並有蓋於原告起訴狀上之本院收文戳章可
    稽，復為兩造所不爭執，自堪認定為真實。從而，本件起訴程式，核與選罷法第
    一百零三條第一項之規定相符，自屬適法，合先敘明。
二、原告起訴主張：宜蘭縣羅東鎮賢文里九十一年第十七屆里長選舉，有下列情事存
    在：唱票的程序未依規定讓現場的人看到選票、剛開始開票的時候原告的選票
    很多，但是到後來就沒有原告的選票了，足見被告之當選票數不實，有影響選舉
    結果之虞。被告在還沒有登記前有送東西給選民賄選，即選罷法第九十條之一
    第一項的情形。被告在選舉期間有散播對原告不利之不實事項，即選罷法第九
    十二條的情形。被告本人在九十一年六月六日晚上七時二十分許，以「選舉的
    時候要注意，不要被車子撞到」威脅原告，即被告有選罷法第九十條的行為。依
    選罷法第一百零三條第一項之規定，上開里長選舉當選人即被告之當選應屬無效
    等情。被告則以：開票時有相關的主任委員、監察委員在場，否認原告之主張，
    被告之當選合法有效等語，資為抗辯。
三、按當選人有左列情事之一者，選舉委員會、檢察官或同一選舉區之候選人得以當
    選人為被告，自公告當選人名單之日起十五日內，向該管轄法院提起當選無效之
    訴：（一）當選票數不實，足認有影響選舉結果之虞者。（二）對於候選人、有
    投票權人或選務人員，以強暴、脅迫或其他非法之方法，妨害他人競選、自由行
    使投票權或執行職務者。（三）有第八十九條、第九十一條第一款、刑法第一百
    四十六條第一項之行為者。（四）有第九十條之一第一項之行為，足認有影響選
    舉結果之虞者，選罷法第一百零三條第一項定有明文。另選舉、罷免訴訟程序，
    除本法規定者外，準用民事訴訟法之規定；當事人主張有利於己之事實者，就其
    事實有舉證之責任，選罷法第一百一十條前段、民事訴訟法第二百七十七條前段
    亦有明定。
四、本件原告主張「被告當選無效之事由有：唱票的程序未依規定讓現場的人看到
    選票、剛開始開票的時候原告的選票很多，但是到後來就沒有原告的選票了，足
    見被告之當選票數不實，足認有影響選舉結果之虞。被告在還沒有登記前有送
    東西給選民賄選，即公職人員選舉罷免法第九十條之一第一項的情形。被告在
    選舉期間有散播對原告不利之不實事項，即選罷法第九十二條的情形。被告本
    人在九十一年六月六日晚上七時二十分許，以『選舉的時候要注意，不要被車子
    撞到』威脅原告，即被告有選罷法第九十條的行為。」云云，已為被告所否認，
    則依前舉選罷法第一百一十條前段及民事訴訟法第二百七十七條前段之規定，原
    告自應舉證證明其所主張之上開事由為真正，然原告迄未能舉證以實其說，則其
    所為之前述主張，自無從採認為真實。至於原告聲請重新驗票乙節，因選罷法上
    所規範之選舉，係由各級選舉委員會，依法定程序舉行，各該選務機關依法所為
    開票計票程序，自有一定之公信力，不能因當事人輕率主觀之臆測之詞，而逕予
    否認。況且選舉訴訟亦非等同於複查選票之程序，複查選票非有正當理由，不得
    為之。以本件情形而言，系爭選舉既係由宜蘭縣選舉委員會依法定程序舉行，該
    選務機關依法所為開票計票程序，自有一定之公信力，再者原告又未能釋明本件
    有「被告之當選票數不實，足認有影響選舉結果之虞」之情形，從而不能因原告
    片面之主張，即逕予否認本件選舉之開票、計票作業及其結果，故原告上開聲請
    ，不應准許，附此敘明。
五、綜上所述，本件原告所主張之被告當選無效事由，既不可採，則其依據選罷法第
    一百零三條第一項之規定，訴請判決宜蘭縣羅東鎮賢文里九十一年第十七屆里長
    選舉當選人即被告甲○○之當選無效，為無理由，應予駁回。
六、據上論結，本件原告之訴為無理由，依公職人員選舉罷免法第一百一十條、民事
    訴訟法第七十八條，判決如主文。
中　　　華　　　民　　　國　　九十一　　年　  　九  　　月　 　 九  　　日
                              臺灣宜蘭地方法院民事庭
~B審判長法官　楊麗秋
~B法　　　官　謝佩玲
~B法　　　官　劉家祥
右為正本係照原本作成。
如對本判決上訴，須於判決送達後廿日內向本院提出上訴狀。
中　　　華　　　民　　　國　　九十一　　年　　　九　　　月　　　十　　　日
~B法院書記官　邱淑秋
